臺灣花蓮地方法院刑事判決　　　　　　　 96年度訴字第355號
公　訴　人　臺灣花蓮地方法院檢察署檢察官
被　　　告　丙○○
　　　　　　　　　　（現於臺灣花蓮戒治所戒治中）
選任辯護人　曾泰源律師
上列被告因違反毒品危害防制條例案件，經檢察官提起公訴（96
年度偵字第1891號），本院判決如下：
    主  文
丙○○連續轉讓第一級毒品，處有期徒刑壹年貳月，減為有期徒
刑柒月。又販賣第一級毒品，處有期徒刑拾伍年貳月，未扣案之
販賣第一級毒品所得新臺幣壹仟元沒收，如全部或一部不能沒收
時，以其財產抵償之，未扣案門號0000000000號之行動電話壹支
沒收，如全部或一部不能沒收時，追徵其價額。又販賣第一級毒
品，處有期徒刑拾伍年陸月，未扣案之販賣第一級毒品所得新臺
幣柒仟元沒收，如全部或一部不能沒收時，以其財產抵償之，未
扣案門號0000000000號之行動電話壹支沒收，如全部或一部不能
沒收時，追徵其價額。應執行有期徒刑拾陸年陸月，未扣案之販
賣第一級毒品所得新臺幣捌仟元沒收，如全部或一部不能沒收時
，以其財產抵償之，未扣案門號0000000000號之行動電話壹支沒
收，如全部或一部不能沒收時，追徵其價額。
    事  實
一、丙○○前於民國95年間因施用第一級毒品海洛因案件，經本
    院裁定送觀察、勒戒後，認有繼續施用毒品傾向，復經裁定
    送強制戒治，刻正執行強制戒治中，仍不知悛悔，明知海洛
    因係毒品危害防制條例第2 條所列管之第一級毒品，不得非
    法轉讓、販賣，因見丁○○毒癮發作難耐，竟基於轉讓海洛
    因之概括犯意，於95年6月間，先後4次（起訴書原載4到5次
    ，業據公訴人當庭特定次數如上），分別在其花蓮縣吉安鄉
    ○○街住處、丁○○住處或花蓮市○○○街丁○○女友租屋
    處等地，未收取代價，連續將海洛因（每次均約 0.1 公克）
    轉讓予丁○○，供丁○○自行施用。
二、丙○○另基於販賣海洛因以營利之犯意，於95年7月6日，透
    過其所有門號0000000000號之行動電話（未扣案），接獲乙○○所持用門號0000000000號行動電話，知悉乙○○欲向其
    購買新臺幣（下同）1 千元海洛因，便應允出售，並於同日
    在花蓮縣新城鄉佳林村乙○○住處，交付上揭金額之海洛因
    予乙○○，惟乙○○迄未支付上開價金予丙○○。
三、丙○○又基於販賣海洛因以營利之犯意，於95年7 月16日，
    在花蓮縣吉安鄉之王母娘娘廟附近，販賣7 千元海洛予乙○○。嗣乙○○施用甫購得之海洛因，發現純度不足，即以其
    持用上揭門號行動電話，撥打丙○○上開門號行動電話，質
    問丙○○所交付海洛因是否不純、要否換補毒品及應允翌日
    仍支付 7千元等情（惟乙○○迄未支付上開價金予丙○○）
    。經警對丙○○所使用上開門號之行動電話依法聲請核發通
    訊監察書，並進行監聽，始得悉上情，繼而查獲。
四、案經花蓮縣警察局花蓮分局報告臺灣花蓮地方法院檢察署檢
    察官偵查起訴。
    理  由
壹、有關證據能力部分：
    按被告以外之人於審判外之言詞或書面陳述，除法律有規定
    者外，不得做為證據；又被告以外之人於偵查中向檢察官所
    為之陳述，除顯有不可信之情況者外，得為證據；又被告以
    外之人於審判外之陳述，雖不符前4 條之規定，而經當事人
    於審判程序同意作為證據，法院審酌該言詞陳述或書面陳述
    作成時之情況，認為適當者，亦得為證據；當事人、代理人
    或辯護人於法院調查證據時，知有第159條第1項不得為證據
    之情形，而未於言詞辯論終結前聲明異議者，視為有前項之
    同意，刑事訴訟法第159條第1項、第159條之1第2項、第159
    條之5第1項、第2項分別定有明文。查：
  (一)證人丁○○、乙○○因本案由檢察官偵訊時，於訊問前業經
    具結，合於法定程序，以足擔保渠等係據實陳述，而渠等於
    檢察官訊問時之證述，依筆錄之記載，並無證據顯示係遭受
    強暴、脅迫、詐欺、利誘等外力干擾情形，或在影響其心理
    狀況致妨礙其自由陳述等顯不可信之情況，既無顯不可信之
    情況，證人丁○○、乙○○於偵查中向檢察官所為陳述，依
    刑事訴訟法第159條之1第2項規定，自有證據能力。
  (二)按有事實足認被告或犯罪嫌疑人有最輕本刑為3 年以上有期
    徒刑之罪嫌，並危害國家安全或社會秩序情節重大而有相當
    理由可信其通訊內容與本案有關，且不能或難以其他方法蒐
    集或調查證據者，於偵查中得由檢察官核發通訊監察書，通
    訊保障及監察法第5條第1項第1款、第2項分別定有明文。查
    本案偵辦員警對門號0000000000號行動電話，於95年6 月22
    日上午10時起至同年7 月21日上午10時止實施監聽錄音，已
    依法取得檢察官核發之通訊監察書，有臺灣花蓮地方法院檢
    察署95年花檢貴忠聲監續字第00208 號通訊監察書、電話附
    表及通聯調閱查詢單在卷可憑。又依據該通訊監察書暨電話
    附表記載，案由及涉嫌觸犯之法條為 （毒品危害防制條例）
    毒品危害防制條例第5條第1項）、監察對象為「Ｚ00000000
    0、Ｚ000000000」，實施監察之通訊號碼2 支行動電話（包
    含門號0000000000號行動電話），監察時間自95年6 月22日
    上午10時起至同年7 月21日上午10時止，監察方法為監聽、
    錄音，準此，上開通訊監察書已載明涉嫌觸犯案由、監察對
    象、監察之通訊種類及號碼等足資識別之特徵、監察處所、
    理由、方法、聲請機關或依職權核發、執行機關、適用法條
    、監聽結果報告等事項，已符合前開法定要件，是以本案員
    警對上開行動電話號碼實施監聽錄音，並未逾越授權實施監
    察之範圍。再者，被告亦坦認0000000000號為其所持用行動
    電話之門號等語（見本院96年9月5日準備程序筆錄），而被
    告於監聽過程透露犯罪行為之陳述，並非因員警監聽所致，
    其陳述係出於被告之自由意思，自可採信，因之監聽錄音所
    取得之證據，有證據能力。又監聽錄得之錄音，係憑機械力
    照錄，未經人為操作，復未伴有個人主觀意見在內，應有證
    據能力；而將監聽之內容製作成譯文，乃將上開具有證據能
    力之監聽錄得之錄音具體轉換為文字紀錄，此部分雖屬傳聞
    ，然此係由承辦員警本於偵查案件職務所製作，復無證據顯
    示存有詐偽或虛飾之情事，況此監聽譯文經選任辯護人爭執
    其證據能力後，本院即當庭勘驗95年7月6日及同年月16日之
    監聽錄音並提示勘驗筆錄（含附件監聽譯文節本）令被告辨
    認，被告亦表示上開通話內容，確為乙○○致電伊所談無誤
    ，選任辯護人則表示對卷附監聽譯文之證據能力無意見（見
    本院96年10月2 日準備程序筆錄），且被告及選任辯護人均
    未於言詞辯論終結前再對該監聽譯文內容聲明異議，則該監
    聽譯文依刑事訴訟法第159條之5規定，自有證據能力，均先
    予敘明。
貳、認定犯罪事實所憑之證據及理由：
一、訊據被告丙○○固坦承乙○○於95年7月6日及同年月16日曾
    致電予伊，然矢口否認有上開轉讓及販賣海洛因犯行，辯稱
    ：伊與丁○○係合資購買海洛因，再一起施用購得之海洛因
    ；另外，乙○○係致電邀伊一同合資向綽號「阿兄」之人購
    買海洛因，並非向伊購買云云。惟查：
  (一)證人丁○○分別於偵查及本院審理時結稱：被告於95年6 月
    間，見伊毒癮發作，又無分文購買海洛因，便會無償提供約
    0.1公克之海洛因予伊施用，次數約4、5 次，地點分別在花
    蓮縣吉安鄉勝安村被告住處、伊住處或花蓮市○○○街伊女
    友租屋處等地，被告確實曾與伊合資購買海洛因，但被告亦
    曾無償提供海洛因供伊自行施用等語明確（見偵卷第13頁、
    本院96年11月7 日審判筆錄第12至16頁）。復參以證人丁○○於本院作證時，一度翻異證詞欲迴護被告，嗣經公訴人告
    以偽證罪之罰責後，始願吐實，並表示因係伊向被告拜託（
    按即索討海洛因以供施用），要伊指證被告說不過去，故於
    本院作證之初，才否認被告曾轉讓海洛因予伊乙情，益可證
    丁○○上開證述，確係實情，可堪採信。被告所辯係與丁○○合資購買海洛因，再一起施用購得之海洛因云云，顯係飾
    卸避就之詞，委不足採。又證人丁○○雖證稱被告轉讓海洛
    因約4、5次，次數未能特定，則基於有疑利於被告原則，應
    認定被告轉讓海洛因次數為4 次。從而，被告於上揭時地，
    連續轉讓4 次海洛因予丁○○，供其自行施用乙情，應堪認
    定。
  (二)證人乙○○亦於本院審理時結稱：伊於95年7月6日以伊持用
    門號0000000000號行動電話，撥打被告所有門號0000000000
    號之行動電話，向被告購買1千元海洛因，電話中所謂「1個
    」是指「1 千元海洛因」，這次被告是在伊住處交付海洛因
    。伊於同年月16日，又向被告購買7 千元海洛因，這次被告
    是在花蓮縣吉安鄉之王母娘娘廟附近交付，嗣伊將購得之海
    洛因分成8小包，因伊毒癮不大，原本施用1小包即可解癮，
    豈料伊共施用3、4小包，都無法解癮，故伊旋致電被告質問
    海洛因純度是否不足，並要求被告換補純度較佳之海洛因及
    應允翌日仍支付被告7 千元，電話中所謂「這個東西」是指
    「海洛因」，所謂「沒有氣」、「不怎麼會走」均是指「無
    法解癮」。伊向被告購買海洛因，都是使用「暗語」交易，
    彼此就都瞭解意思。伊兩次向被告購買海洛因的錢都還欠著
    。又伊不認識綽號「阿兄」之人，亦未曾與被告合資向「阿
    兄」或其他人購買海洛因等語明確（見本院上揭審判筆錄第
    4 至12頁），核與卷附通訊監察譯文相符。再觀諸上開通訊
    監察譯文，證人乙○○均係直接撥打被告之行動電話，或於
    談妥交易海洛因數量、價格後，要求被告送海洛因至約定處
    所，或向被告質問所購得海洛因純度不足，而未見隻字論及
    要與被告合資向「阿兄」購毒、合資金額、數量、或抱怨「
    阿兄」所交付海洛因品質欠佳，綜此，顯見該等毒品均係在
    被告掌控之中，被告始能直接與乙○○電話商談交易細節，
    乙○○亦才會質問被告海洛因之純度、要求被告換補海洛因
    及應允仍支付被告7 千元，是證人乙○○上開證詞與事實相
    符，堪予採信，其確係直接向被告購買海洛因無訛。反觀被
    告先辯稱：乙○○於95年7月6日及同年月16日2 次，均係邀
    伊合資向「阿兄」購毒云云，待本院勘驗監聽錄音，而與其
    所辯有所出入後，始又改變說詞，辯稱：95年7月6日是乙○○央伊幫忙調海洛因，同年月16日是兩人合資向「阿兄」購
    毒，但因乙○○抱怨「阿兄」所賣海洛因品質不純，要伊向
    「阿兄」換海洛因云云，凡此益證其所辯均係希冀脫罪之詞
    ，皆無足採。
  (三)邇來政府為杜絕毒品氾濫，毒害人民甚深，再三宣導教民眾
    遠離毒品、媒體之報導既深且廣，對於毒品之禁絕，應為民
    眾所熟悉。又政府對於查緝施用、轉讓及販賣毒品無不嚴格
    執行，且販賣毒品罪更係重罪，設若無利可圖，衡情一般持
    有毒品者，當不致輕易將持有毒品交付他人。況海洛因價格
    不貲、物稀價昂，且販賣海洛因係違法行為，非可公然為之
    ，亦無公定之價格，不論任何包裝，均可任意分裝增減分量
    ，每次買賣價量，亦可能隨時依雙方間之關係深淺、資力、
    需求量及對行情之認知、來源是否充裕、查緝是否嚴緊，購
    買者被查獲時供述購買對象之可能性風險之評估等，因而異
    其標準，並隨時機動調整，非可一概而論，是販賣之利得，
    除經坦承犯行或價量俱臻明確外，委難查得實情，販毒之人
    從價差或量差中牟利方式雖異，其意圖營利之非法販賣行為
    則一。本件被告茍無任何利益可圖，其實無甘冒風險，在與
    證人乙○○並非至親之下，將毒品無償交付。況被告於95年
    7月16日該次所販賣7千元之海洛因，品質不純，劣於一般行
    情，業據證人乙○○證述在卷，顯見被告已從「量差」上牟
    取利潤。從而，被告主觀上確有營利意圖，應堪認定。又被
    告具營利意圖，且海洛因已交付證人乙○○，均如上述，則
    證人乙○○雖迄未交付購毒價金，仍無礙被告販賣既遂行為
    之成立（最高法院88年度臺上字第3760號判決參照）。
  (四)綜上所述，本案事證已臻明確，被告犯行堪以認定，應予依
    法論科。
二、查被告行為後，刑法部分條文及刑法施行法業於94年2月2日
    經總統令修正公布，並於95年7月1日施行，又參酌最高法院
    95年刑事庭第8 次及第21次會議決議中關於法律變更之比較
    適用原則：刑法（乃指修正後之現行法）第2條第1項之規定
    ，係規範行為後法律變更所生新舊法律比較適用之準據法，
    於刑法施行後，應適用該法第2條第1項之規定，為「從舊從
    輕」之比較；另於比較時應就罪刑有關之共犯、未遂犯、想
    像競合犯、牽連犯、連續犯、結合犯，以及累犯加重、自首
    減輕暨其他法定加減原因（如身分加減）與加減比例等一切
    情形，本於統一性及整體性原則，綜其全部罪刑之結果而為
    比較，然從刑則附屬於主刑，除法律有特別規定者外，依主
    刑所適用之法律，又如僅法條文字修正（如刑法第28條、第
    55條），無有利、不利情形，則非所謂法律有修正，應適用
    裁判時法。則本案涉及法律變更部分經附表所示比較新舊法
    之結果，修正後之規定並非較有利於被告，是依刑法第2 條
    第1 項前段規定，本件有關修正部分自應適用修正前刑法之
    規定，合先敘明。又查海洛因係毒品危害防制條例第2條第2
    項第1款所規定之第一級毒品，是核被告先後4次轉讓海洛因
    予丁○○之犯行，均係犯同條例第8條第1項之轉讓第一級毒
    品罪；被告2 次販賣海洛因予乙○○之犯行，各係犯同條例
    第4條第1項之販賣第一級毒品罪。被告轉讓及販賣前持有海
    洛因之低度行為，分別應為轉讓及販賣之高度行為所吸收，
    均不另論罪。又被告於95年6月間先後4次轉讓海洛因予丁○○之犯行，時間緊接，方法相同，且均係觸犯構成要件相同
    之罪，顯係基於概括犯意反覆而為而，應依修正前刑法第56
    條連續犯之規定以一罪論，並加重其刑。又被告所犯連續轉
    讓第一級毒品罪及2 次販賣第一級毒品罪間，犯意各別，行
    為互殊，應予分論併罰。另參酌被告販賣海洛因對象僅1 人
    、次數僅2次，交易數額僅8千元，其所為之販毒行為對他人
    及國家社會侵害之程度尚非重大，本院認如量以上揭條例第
    4條第1項最低度之法定本刑無期徒刑，猶嫌過重，依一般國
    民生活經驗法則，實屬情輕法重，客觀上當足引起一般人之
    同情，爰就被告2 次販賣第一級毒品犯行，皆依刑法第59條
    之規定酌減其刑。爰審酌被告不惟自身沾染吸毒惡習，刻正
    執行強制戒治中，更為暴利所誘，竟從事毒品販賣，另又無
    償轉讓毒品，助長毒品蔓延，擴大毒品危害，暨斟酌被告轉
    讓及販賣毒品之次數、數量、販毒所獲得不法報酬，及犯後
    在證據鑿鑿之情況下，仍飾詞諉過，毫無悔意之態度等一切
    情狀，就其所犯各罪，分別量處如主文所示之刑。又查被告
    所犯轉讓第一級毒品罪之期間係在96年4 月24日以前，合於
    中華民國九十六年罪犯減刑條例第2條第1項第3 款之規定，
    應就此部分之宣告刑減刑2分之1，並就被告所犯3 罪定應執
    行刑，以資懲儆。末查被告販賣海洛因所得各1千元及7千元
    （共計8千元），應依毒品危害防制條例第19條第1項之規定
    沒收之，如全部或一部不能沒收時，以其財產抵償之。另未
    扣案門號0000000000號行動電話1 支，係被告所有，且目前
    尚在家中，並未滅失，業據其供承在卷，另依通訊監察譯文
    可知該門號行動電話乃供聯絡販賣海洛因之用，自應依同條
    例第19條第1 項規定宣告沒收，如全部或一部不能沒收時，
    追徵其價額，均附此敘明。
據上論斷，應依刑事訴訟法第299條第1項前段，毒品危害防制條
例第4條第1項、第8條第1項、第19條第1 項，刑法第11條前段、
第2條第1項前段、第59條，修正前刑法第56條、第51條第5 款，
中華民國九十六年罪犯減刑條例第2條第1項第3款、第7條、第11
條，判決如主文。
本案經檢察官甲○○到庭執行職務
中　　華　　民　　國　　96　　年　　11　　月　　27　　日
　　　　　　      刑事第一庭  審判長法  官  張健河
  　　　　　　　　　　　　　　      法  官  湯國杰
　  　　　　　　　　　　　　　      法  官　吳韻馨
上列正本證明與原本無異。
如對本判決不服，應於送達後10日內，向本院提出上訴狀。
（上訴狀應記載具體上訴理由並應抄附繕本）
中　　華　　民　　國　　96　　年　　11　　月　　27　　日
                                     書記官
附表：
┌───┬───────┬────────┬──────┐
│比較  │修正前刑法於本│（修正後）刑法於│依從舊從輕原│
│法條  │案適用之法律效│本案適用之法律效│則比較結果  │
│      │果            │果              │            │
├───┼───────┼────────┼──────┤
│刑法第│被告4次轉讓第 │刪除該條連續犯之│本條從修正前│
│56條  │一級毒品犯行，│規定。則被告4次 │刑法較有利於│
│      │適用該條連續  │轉讓第一級毒品犯│被告        │
│      │犯之規定，以一│行，應依數罪併罰│            │
│      │罪論，並得加重│之規定論處，得定│            │
│      │本刑至2分之1  │於各刑中最長期以│            │
│      │              │上，各刑合併刑期│            │
│      │              │以下，定其刑期，│            │
│      │              │但不得逾30年    │            │
├───┼───────┼────────┼──────┤
│刑法第│宣告多數有期徒│宣告多數有期徒刑│本條從修正前│
│51條第│刑者，宣告刑最│者，宣告刑最長不│刑法較有利於│
│5款   │長不得逾20年  │得逾30年        │被告        │
│      │              │                │            │
├───┼───────┼────────┼──────┤
│綜合比較結果：修正後刑法之上揭規定，並非較有利於被告，│
│故本案有關修正部分應適用修正前刑法。                  │
└───────────────────────────┘
附錄本判決論罪之法條全文：
毒品危害防制條例第4條第1項：
製造、運輸、販賣第一級毒品者，處死刑或無期徒刑；處無期徒
刑者，得併科新臺幣 1 千萬元以下罰金。
製造、運輸、販賣第二級毒品者，處無期徒刑或 7 年以上有期徒
刑，得併科新臺幣 7 百萬元以下罰金。
製造、運輸、販賣第三級毒品者，處 5 年以上有期徒刑，得併科
新臺幣 5 百萬元以下罰金。
製造、運輸、販賣第四級毒品者，處 3 年以上 10 年以下有期徒
刑，得併科新臺幣 3 百萬元以下罰金。
製造、運輸、販賣專供製造或施用毒品之器具者，處 1 年以上 7
年以下有期徒刑，得併科新臺幣 1 百萬元以下罰金。
前五項之未遂犯罰之。
毒品危害防制條例第8條第1項：
轉讓第一級毒品者，處 1 年以上 7 年以下有期徒刑，得併科新
臺幣 1 百萬元以下罰金。
轉讓第二級毒品者，處 6 月以上 5 年以下有期徒刑，得併科新
臺幣 70 萬元以下罰金。
轉讓第三級毒品者，處 3 年以下有期徒刑，得併科新臺幣 30 萬
元以下罰金。
轉讓第四級毒品者，處 1 年以下有期徒刑，得併科新臺幣 10 萬
元以下罰金。
前四項之未遂犯罰之。
轉讓毒品達一定數量者，加重其刑至二分之一，其標準由行政院
定之。
毒品危害防制條例第19條第1項：
犯第 4 條至第 9 條、第 12 條、第 13 條或第 14 條第 1 項、
第2項之罪者，其供犯罪所用或因犯罪所得之財物，均沒收之，
如全部或一部不能沒收時，追徵其價額或以其財產抵償之。
為保全前項價額之追徵或以財產抵償，得於必要範圍內扣押其財
產。
犯第 4 條之罪所使用之水、陸、空交通工具沒收之。
